【裁判字號】    89,上易,669
【裁判日期】    890524
【裁判案由】    詐欺
【裁判全文】
臺灣高等法院臺中分院刑事判決          民國八十九年度上易字第六六九號
    上  訴  人  台灣台中地方法院檢察署檢察官
    被      告  乙○○
    選任辯護人  林錦隆
右上訴人因被告詐欺案件，不服臺灣臺中地方法院中華民國八十九年一月三十一日第
一審判決（民國八十八年度易字第三九六九號，起訴案號：臺灣臺中地方法院檢察署
民國八十八年度偵字第八六六三號），提起上訴，本院判決如左：
    主      文
上訴駁回。
    理      由
一、本案經本院審理結果，認第一審判決以被告乙○○犯罪不能證明，予以諭知無罪
    ，並無不當，應予維持，並引用第一審判決書記載之理由及證據（如附件）。
二、上訴人即檢察官未提出其他不利於被告之主張及證據，乃循告訴人之請求，以被
    告於收取告訴人所簽發之支票後，未將之登記為公司股東，且騙使告訴人為被告
    公司裝潢施詐後，未付清工程款等詞，仍認被告應構成詐欺罪。惟查公司股東之
    股款應予收齊，如實際上並未繳齊，仍逕為公司設立之登記者，公司負責人尚應
    構成犯罪。本件旺得公司係於八十七年八月二十日即辦妥公司登記，此有該公司
    之登記卡等資料在卷可稽（見偵查卷第三十一頁），而告訴人所簽發充為股款之
    支票，發票日期分別為八十七年九月三十日、八十七年十月三十日、八十七年十
    一月三十日，是被告辯稱於票款未收齊前，無從一併為登記乙節，乃合於法律規
    定，尚堪採信。又刑法第三百三十九條詐欺罪之成立，以意圖為自己或第三人不
    法之所有，施用詐術，使人陷於錯誤，而交付財物，或因而得財產上不法之利益
    ，或使第三人得之為構成要件。經查被告邀告訴人入股，僅收取支票，而未命交
    付現金，且所取得之支票，並未向銀行票貼或憑向民間調借現金，此為告訴人方
    子杰在本院供述明確，凡此均可證被告所為顯與一般詐欺犯有間。又被告成立之
    旺得公司，確已從事兒童村（即孩子王）之籌設等計劃，進行接待中心、辦公室
    等裝修暨配備工程，並聘用總經理、特別助理、企劃顧問、業務顧問、營業顧問
    等人員，格堡公司負責人方子杰之兄方文杰並以「黃逸」之名義，自八十七年七
    月二十一日起，在旺得公司擔任總經理，月領薪資獎金約十萬元，截至八十七年
    十月十六日，被告以光信公司名義，計支付兌現有關接待中心之工程款一百九十
    二萬五千元及辦公室裝修之工程款五百八十八萬元等情，有上開各工程合約書、
    估驗一覽表、八十七年七月二十三日簽呈、方文杰於八十七年十月三十日以「黃
    逸」名義致被告之信函及格堡公司八十八年十一月六日補充告訴理由狀附件第一
    項、第二項所載等資料在卷可憑，足見被告自始即無誘騙格堡公司入股以取得不
    法利益之行為，否則豈有仍支付工程款高達七百八十餘萬元及相關員工薪資之理
    。至被告事後以告訴人所繳部分支票抵充其一部工程款，要屬權利之行使，工程
    餘款雖未付清，惟係起因於被告認告訴人之施工品質具有瑕疵，方就權利義務
    事項存有爭執，尚應經認定、會算，始可釐清等情，迭據被告陳述甚明，是本件
    純屬民事糾葛，原審因而諭知被告無罪，依法並無不當，上訴意旨仍執陳詞，指
    摘原判決不當，即難認有理由，應予駁回。
三、據上論斷，應依刑事訴訟法第三百六十八條、第三百七十三條，判決如主文。
本案經檢察官甲○○到庭執行職務。
中      華      民      國    八十九     年      五       月   二十四   日
                                臺灣高等法院臺中分院刑事第五庭
                                        審判長法  官  吳  火  川
                                              法  官  郭  同  奇
                                              法  官  朱      樑
右正本證明與原本無異。
不得上訴。
                                              書記官  呂  淑  芬
中      華      民      國    八十九     年      五       月   二十六   日
                                                                        Ｑ
台灣台中地方法院刑事判決                        八十八年度易字第三九六九號
    公  訴  人  台灣台中地方法院檢察署檢察官
    被      告  乙○○  男  五十三歲（民國○○○年○月○日生）
                        住台中市○○路一一一號七樓
                        身分證統一編號：Ｚ000000000號
    選任辯護人  林錦隆  律師
右列被告因詐欺案件，經檢察官提起公訴（八十八年度偵字第八六六三號），本院判
決如左：
    主      文
乙○○無罪。
    理      由
一、公訴意旨略以；被告乙○○係光信國際發展股份有限公司（下稱光信公司）之負
    責人，意圖為自己不法之所有，於民國八十七年六月底，借渠將另行成立旺得股
    份有限公司（下稱旺得公司）之機會，佯邀承作旺得公司室內裝潢之丙○○○○
    計有限公司（下稱格堡公司）入股，格堡公司負責人方子杰與其兄方文杰受其矇
    騙同意入股，並即交付面額新台幣（下同）一千萬元之支票三紙予乙○○，繳付
    入股之股款，隨即以工程款抵充並退回支票，詎乙○○竟未將格堡公司列為旺得
    公司之股東，且未給付工程款與格堡公司，致格堡公司受有損害。因認被告涉有
    刑法第三百三十九條第二項詐欺得利之罪嫌。
二、按犯罪事實應依證據認定之，無證據不得推定其犯罪事實；又不能證明被告犯罪
    或其行為不罰者，應諭知無罪之判決，刑事訴訟法第一百五十四條第三百零一
    條第一項分別定有明文。又刑法第三百三十九條第一項詐欺罪之成立，以意圖為
    自己或第三人不法之所有，施用詐術使人陷於錯誤而交付財物或因而得財產上不
    法之利益或使第三人得之為構成要件。所謂以詐術使人交付財物，必須該財物之
    交付，係由於被施用詐術而陷於錯誤所致，若行為人未施用何詐術，交付財物者
    亦非因陷於錯誤而交付，即不構成詐欺罪。
三、公訴意旨認被告涉有上開罪嫌，無非以告訴人格堡公司負責人方子杰及其兄方文
    杰之指述，並有支票影本三紙、旺得公司之股東名冊可證，為其主要論據。惟訊
    據被告堅決否認詐欺，辯稱：旺得公司於八十七年八月間即辦妥公司登記，斯時
    格堡公司所交付作為股款之支票，均未屆發票日，無法兌領，格堡公司已先派方
    文杰以「黃逸」之名，在旺得公司擔任總經理，同年九月底有協議以工程款抵付
    其中三百萬元之股款，被告並退回發票日八十七年九月三十日面額三百萬元之股
    款支票予格堡公司，惟旺得公司因募集資金不順，經評估經營風險太高及未來展
    望欠佳，乃於同年十月十日終止該三億元之投資案，將剩餘二張合計面額七百萬
    元之股款支票退還格堡公司，並無詐欺等語。經查：(一)旺得公司於八十七年八月
    二十日辦妥公司設立登記，其資本總額為二千萬元，股款之種類為現金二千萬元
    ，有該公司設立登記事項卡在卷可憑。告訴人格堡公司雖於八十七年六月間簽發
    三張合計面額一千萬元之支票作為股款，惟其發票日分別為八十七年九月三十日
    、同年十月三十日、同年十一月三十日，面額則依序為三百萬元、三百五十萬元
    、三百五十萬元，有該三張支票影本在卷可憑，是格堡公司之認股款於八十七年
    八月二十日旺得公司設立登記時，既未能實際兌領繳足，被告未將之列為旺得公
    司之股東，於法尚無不合，實難認被告有施用詐術，得財產上不法之利益或使人
    交付財物之行為。(二)被告與格堡公司於八十七年九月下旬，商議以格堡公司對旺
    得公司之裝修工程款，抵付第一期三百萬元之股款，被告並將該發票日八十七年
    九月三十日之股款支票返還格堡公司，嗣被告於八十七年十月十日終止旺得公司
    之投資經營，並將格堡公司所簽發另二張面額合計七百萬元之股款支票退還格堡
    公司等情，業據格堡公司代理人方文杰到庭陳述明確，並與該公司八十八年十一
    月六日補充告訴理由狀附件第三項所載相符。由此固然可認格堡公司認股款中之
    三百萬元已繳足，惟其餘二期股款仍未實際繳足，被告是否應逐期辦理旺得公司
    之變更登記；或俟格堡公司之全部股款繳足後一併辦理，本屬仁智之見，在情理
    上均無不可，亦難執被告未立即辦理相關公司之變更登記，即謂其有詐欺之不法
    意圖。況被告經評估於八十七年十月十日宣布終止旺得公司之運作，立即退還格
    堡公司另二張股款支票，益見其並無詐騙之行為。(三)被告成立之旺得公司，確有
    從事兒童村（即孩子王）之籌設等計劃，進行接待中心、辦公室等裝修暨配備工
    程，並聘用總經理、特別助理、企劃顧問、業務顧問、營業顧問等人員，格堡公
    司負責人方子杰之兄方文杰並以「黃逸」之名義，自八十七年七月二十一日起，
    在旺得公司擔任總經理，月領薪資獎金約十萬元，截至八十七年十月十六日，被
    告以光信公司名義，計支付兌現有關接待中心之工程款一百九十二萬五千元及辦
    公室裝修之工程款五百八十八萬元等情，有上開各工程合約書、估驗一覽表、八
    十七年七月二十三日簽呈、方文杰於八十七年十月三十日以「黃逸」名義致被告
    之信函及格堡公司八十八年十一月六日補充告訴理由狀附件第一項、第二項所載
    等資料在卷可憑，足見被告自始即無誘騙格堡公司入股以取得不法利益之行為，
    否則豈有仍支付工程款高達七百八十餘萬元及相關員工薪資之理。(四)綜上所述，
    被告前揭所辯尚可採信，本案核屬民事糾葛，雙方之權利義務應循民事訴訟之程
    序解決。此外，復查無其他積極證據足資證明被告有何犯行，本件係不能證明被
    告犯罪，自應為無罪之諭知。
四、據上論斷，應依刑事訴訟法第三百零一條第一項，判決如主文。
中      華      民      國    八十九    年      一      月    三十一    日
                                      法  官 張  恩  賜
右正本證明與原本無異。
如不服本判決，應於送達後十日內，向本院提出上訴狀，上訴於台灣高等法院台中分
院（須附繕本）。
                                      書記官
中      華      民      國    八十九    年      二      月      一      日


司法院資訊處製作；財團法人民間司法改革基金會備份。
